臺灣高等法院臺中分院刑事判決　　　　96年度上訴字第2468號
上　訴　人　臺灣臺中地方法院檢察署檢察官
被　　　告　乙○○
　　　　　　　　　　　6號
　　　　　　　　　（現於臺灣臺中監獄臺中分監執行中）
上列上訴人因毒品危害防制條例案件，不服臺灣臺中地方法院96
年度訴字第1779號中華民國96年8月14日第一審判決（起訴案號
：臺灣臺中地方法院檢察署96年度毒偵字第2187號），提起上訴
，本院判決如下：
    主  文
原判決撤銷。
乙○○施用第一級毒品，累犯，處有期徒刑壹年捌月，減為有期
徒刑拾月；扣案之海洛因壹包（淨重零點捌陸公克、空包裝重零
點伍壹公克），沒收銷燬之，針筒貳支、藥鏟壹支，均沒收。又
施用第二級毒品，累犯，處有期徒刑壹年，減為有期徒刑陸月；
扣案之甲基安非他命貳包（其中壹包驗餘重零點參捌伍參公克、
壹包驗餘重壹點壹貳伍陸公克），沒收銷燬之，甲基安非他命吸
食器壹組、藥鏟壹支，均沒收。主刑部分應執行有期徒刑壹年貳
月。
    事  實
一、乙○○有殺人未遂、違反槍砲彈藥刀械管制條例、竊盜等前
    科，其於民國84年間，因違反肅清煙毒條例案件及麻醉藥品
    管理條例案件，經原審法院分別判處有期徒刑3年3月、5 月
    ，定應執行刑為有期徒刑3年6月確定，入監執行至86年9 月
    24日假釋出獄，嗣假釋遭撤銷，應執行殘刑1年9月28日；又
    於88年間因施用毒品案件，經同院裁定強制戒治，並判處有
    期徒刑4月確定，於88年3月12日入臺灣臺中戒治所執行強制
    戒治至88年8月4日停止並付保護管束；再於89年間因施用毒
    品案件，經同院判處有期徒刑1年8月確定，前揭保護管束被
    撤銷，於89年3月22日入臺灣臺中戒治所執行剩餘之戒治，
    至89年10月17日執行完畢，於翌日即89年10月18日轉入臺灣
    臺中監獄，合併執行前揭3件刑罰，至92年10月8日假釋出獄
    ，並於93年5月30日假釋期滿未被撤銷而視為執行完畢。復
    於前開強制戒治執行完畢釋放後5年內之94年間再犯施用第
    一、二級毒品罪，經原審法院判處應執行有期徒刑1年8 月
    確定，現執行中。詎仍不知悔改，復分別基於施用第一級毒
    品海洛因及第二級毒品甲基安非他命之犯意，於96年4月13
    日12時許，在其臺中市○區○○路363號12樓之3住處，以針
    筒注射之方式，施用第一級毒品海洛因1次；及另以玻璃容
    器盛裝甲基安非他命燒烤產生煙霧再吸食之方式，施用第二
    級毒品甲基安非他命1次。嗣因另案遭通緝，於同日12時50
    分許，在上址為警逮捕，並扣得乙○○所有供施用之海洛因
    1包（淨重0.86公克、空包裝重0.51公克）、甲基安非他命2
    包（其中1包驗餘重0.3853公克、1包驗餘重1.1256公克）、
    針筒2支、甲基安非他命吸食器1組及藥鏟1支。
二、案經臺中縣警察局移送臺灣臺中地方法院檢察署檢察官偵查
    起訴。
    理　由
一、訊據被告乙○○對於上開犯罪事實坦承不諱，復有扣案之海
    洛因1包（淨重0.86公克、空包裝重0.51公克）、甲基安非
    他命2包（其中1包驗餘重0.3853公克、1包1.1256公克）、
    針筒2支、甲基安非他命吸食器1組及藥鏟1支可資佐證。上
    開扣案之海洛因及甲基安非他命經分別送請法務部調查局、
    行政院衛生署草屯療養院鑑定結果，確分別為海洛因及甲基
    安非他命無誤，有法務部調查局96年5月18日調科壹字第096
    23043560號鑑定書及行政院衛生署草屯療養院鑑定書1份在
    卷可稽。又被告為警查獲後所採取之尿液，經送中山醫學大
    學附設醫院檢驗科藥物檢測中心檢驗結果亦呈嗎啡（海洛因
    之代謝物）及甲基安非他命陽性反應，此有該中心確認檢驗
    結果報告1份附卷可按。查被告曾於88年間因施用毒品案件
    ，經原審法院裁定強制戒治，於88年3月12日入臺灣臺中戒
    治所執行強制戒治至88年8月4日停止並付保護管束，再於89
    年間因施用毒品案件，經同院判處有期徒刑1年8月確定，前
    揭保護管束被撤銷，於89年3月22日入臺灣臺中戒治所執行
    剩餘之戒治，至89年10月17日執行完畢，復於前開強制戒治
    執行完畢釋放後5年內之94年間再犯施用第一、二級毒品罪
    ，經同院判處應執行有期徒刑1年8月確定，現執行中，此有
    臺灣高等法院被告前案紀錄表及臺灣臺中地方法院刑案資料
    查註紀錄表各1份在卷可憑。被告此次施用第一、二級毒品
    之犯行，雖在上開強制戒治執行完畢5年後再犯，惟按毒品
    危害防制條例於92年7月9日修正公布，自93年1月9日施行，
    其中第20條、第23條將施用毒品之刑事處遇程序，區分為「
    初犯」及「5年內再犯」、「5年後再犯」，依其立法理由之
    說明：「初犯」，經觀察、勒戒或強制戒治後，應為不起訴
    處分或不付審理之裁定；經觀察、勒戒或強制戒治執行完畢
    釋放後，「5年內再犯」者，因其再犯率甚高，原實施之觀
    察、勒戒及強制戒治既已無法收其實效，爰依法追訴或裁定
    交付審理。至於經觀察、勒戒或強制戒治執行完畢釋放後，
    「5年後再犯」者，前所實施之觀察、勒戒或強制戒治已足
    以遮斷其施用毒品之毒癮，為期自新及協助其斷除毒癮，仍
    適用「初犯」規定，先經觀察、勒戒或強制戒治之程序。從
    而依修正後之規定，僅限於「初犯」及「5年後再犯」2種情
    形，始應先經觀察、勒戒或強制戒治程序。倘被告於5年內
    已再犯，經依法追訴處罰，縱其第3次（或第3次以上）再度
    施用毒品之時間，在初犯經觀察、勒戒或強制戒治執行完畢
    釋放5年以後，已不合於「5年後再犯」之規定，且因已於「
    5 年內再犯」，顯見其再犯率甚高，原實施觀察、勒戒或強
    制戒治，已無法收其實效，即應依該條例第10條處罰（最高
    法院95年度第7次刑事庭會議決議參照）。故本件被告之施
    用毒品犯行，仍應依法追訴處罰。被告之自白核與事實相符
    ，事證明確，其犯行洵堪認定。
二、核被告所為，係犯毒品危害防制條例第10條第1項之施用第
    一級毒品罪及同法條第2項之施用第二級毒品罪。被告持有
    第一、二級毒品之低度行為，分別為其施用第一、二級毒品
    之高度行為所吸收，均不另論罪。查被告曾於84年間，因違
    反肅清煙毒條例案件及麻醉藥品管理條例案件，經原審法院
    分別判處有期徒刑3年3月、5月，定應執行刑為有期徒刑3
    年6月確定，入監執行至86年9月24日假釋出獄，嗣假釋遭撤
    銷，應執行殘刑1年9月28日；又於88年間因施用毒品案件，
    經同院判處有期徒刑4月確定；再於89年間因施用毒品案件
    ，經同院判處有期徒刑1年8月確定，合併執行前揭3件刑罰
    ，至92年10月8日假釋出獄，並於93年5月30日假釋期滿未被
    撤銷而視為執行完畢，此有臺灣高等法院被告前案紀錄表及
    臺灣臺中地方法院刑案資料查註紀錄表各1份在卷可參，其
    於前案執行完畢後，5年以內故意再犯本件有期徒刑以上之
    罪，為累犯，應依刑法第47條第1項之規定加重其刑。被告
    所犯上開2罪，犯意各別，行為互殊，應予分論併罰。
三、原審予以論罪科刑固非無見，惟查被告有如事實欄所載之前
    科紀錄（含施用毒品），其於五年內，猶無悔改之意再為本
    件犯行，本院認施用毒品，除戕害自身之健康、生命外，並
    已衍生危害家庭之不良後果，且損及社會、國家之整體利益
    ，被告既曾施用毒品，經法院判處有期徒刑，並已執行完畢
    ，尚不能深切體悟，自愛自重，猶不顧施用毒品對其個人、
    家庭及社會、國家所造成之危害及負累，而再犯之，難認其
    罪責係屬輕微，自應受相當之刑罰制裁，始符社會正義，參
    酌施用第一級毒品海洛因之法定刑為6月以上5年以下，施用
    第二級毒品安非他命之法定刑為2月以上3年以下有期徒刑之
    罪，原審僅分別量處有期徒刑10月、6月，應屬過輕，檢察
    官據此提起上訴，應屬有據，爰審酌上情、被告之智識程度
    、犯後坦承犯行等一切情狀，分別量處如主文所示之宣告刑
    ；又被告之前開犯罪時間，係於96年4月24日以前，符合中
    華民國96年罪犯減刑條例所定減刑之條件，爰依該條例第2
    條第1項第3款、第7條之規定減其刑期2分之1，並定其應執
    行之刑。扣案之海洛因1包（淨重0.86公克、空包裝重0.51
    公克）、甲基安非他命2包（其中1包驗餘0.3853公克、1 包
    1.1256公克），係查獲之毒品，不問屬於犯人與否，均應依
    毒品危害防制條例第18條第1項前段之規定宣告沒收銷燬之
    。另扣案之針筒2支係被告所有供其施用海洛因所用之物；
    甲基安非他命吸食器1組則係被告所有供其施用甲基安非他
    命所用之物；及藥鏟1支係被告所有供其取用海洛因及甲基
    安非他命所用之物，均應依刑法第38條第1項第2款之規定諭
    知沒收。至被告於原審審理時自白，其自94年9月間起至96
    年4月13日止，以每日一至二次之頻率施用毒品海洛因及次
    每一、二日或三、四日一次之頻率施用安非他命云云，就
    96年4月13日施用毒品犯行之外，尚乏其他事證足資證明，
    併予敘明。
四、據上論結，應依刑事訴訟法第369條第1項前段、第364條、
    第299條第1項前段，毒品危害防制條例第10條第1項、第2項
    、第18條第1項前段，刑法第11條、第47條第1項、第51條第
    5款、第38條第1項第2款，中華民國96年罪犯減刑條例第2條
    第1項第3款、第7條、第10條第1項，判決如主文。
本案經檢察官甲○○到庭執行職務。
中　　華　　民　　國　　96　　年　　10　　月　　17　　日
            刑事第四庭    審判長法　官  洪  耀  宗
                                法　官  江  德  千
                                法　官  劉  登  俊
上列正本證明與原本無異。
除施用第二級毒品不得上訴外，其餘得上訴。
如不服本判決應於收受送達後十日內向本院提出上訴書狀，其未
敘述上訴之理由者並得於提起上訴後十日內向本院補提理由書（
均須按他造當事人之人數附繕本）。
                                書記官  粘  銘  環
中　　華　　民　　國　　96　　年　　10　　月　　18　　日
